【裁判字號】    99,簡抗,7
【裁判日期】    990811
【裁判案由】    債務人異議之訴
【裁判全文】
臺灣苗栗地方法院裁定                   99年度簡抗字第7號
抗  告  人  戊○○
            丙○○
            甲○○
            乙○○
相  對  人  丁○○
上列當事人間債務人異議之訴事件，抗告人對於民國99年3 月9
日本院苗栗簡易庭98年度苗簡字第541 號補費裁定提起抗告，本
院裁定如下：
    主  文
原裁定廢棄。
本件訴訟標的價額核定為新台幣壹佰肆拾伍萬玖仟陸佰肆拾元。
抗告費用由相對人負擔。
    理  由
一、抗告意旨略以：抗告人提起債務人異議之訴，請求撤銷本院
    97年度執字第2442號拆屋還地強制執行事件之強制執行程序
    ，經原審按相對人聲請強制拆除其上建物並返還之土地公告
    現值核定其訴訟標的價額為新台幣（下同）2,159,000 元。
    惟依最高法院98年度台抗字第748 號裁定意旨，債務人異議
    之訴之訴訟標的為異議權，法院核定訴訟標的之金額或價額
    應係債務人本於此異議權，請求排除強制執行所有之利益為
    準，故係占有使用系爭土地所得受之客觀利益而非取得土地
    所有權之利益，故原審訴訟標的價額之核定應屬錯誤，爰依
    法提起抗告等語。
二、按債務人異議之訴之訴訟標的為該債務人之異議權，法院核
    定此訴訟標的之金額或價額，應以該債務人本於此項異議權
    ，請求排除強制執行所有之利益為準。本件抗告人提起債務
    人異議之訴，請求撤銷系爭強制執行程序，係為排除坐落苗
    栗縣苗栗市○○○段4 之23地號土地上之建物被拆除而繼續
    占有該土地，是其本於此項異議權，請求排除強制執行所有
    之利益，應係上開建物未遭拆除及占有土地所得受之客觀利
    益。而占有使用土地可得之利益與取得土地所有權所得之利
    益，既不相同，則核定二者之訴訟標的價額，自亦不同，此
    由地上權、永佃權、地役權之計算訴訟標的價額另有規定即
    明。本院審酌「系爭建物未遭拆除所得受之客觀利益」應以
    系爭房屋即坐落苗栗縣苗栗市○○里○○路113 巷62及70號
    建物之價額為準，而系爭房屋之房屋稅課稅現值合計為
    98,200元（31900 ＋66300 ＝98200 ），有房屋稅籍證明書
    附卷可稽。另審酌抗告人「占有土地所得受之客觀利益」係
    得繼續使用系爭土地之利益。本院審酌抗告人於本院96年度
    訴字第188 號案件中主張伊與系爭土地之前手間有租賃關係
    存在，並以反攻大陸時為租賃關係終止之條件，此據本院調
    閱上開卷宗審核無誤。惟上開反攻大陸條件之成就時間未知
    ，尚難以此為計算依據，而本院參酌民法第449 條租賃契約
    之期限不得逾20年，逾20年者，縮短為20年之規定，故認抗
    告人占有使用土地所得受之利益，應以20年計算為宜。按土
    地法第97條規定，城市地方房屋之租金以不超過土地及其建
    築物申報總價年息百分之10為限，租用基地建築房屋準用之
    ，同法第105 條定有明文。本件抗告人之建物占用系爭土地
    之面積為127 平方公尺，而系爭土地於99年1 月之申報地價
    為每平方公尺5,360 元，依此計算抗告人繼續占有使用土地
    20年所得受之客觀利益為1,361,440 元（127*5360*10 ％*2
    0 ＝0000000 ）。依此核定本件訴訟標的價額為1,459, 640
    元（98200 ＋0000000 ＝0000000 ）。原審核定訴訟標的價
    額為2,159,000 元，並諭知抗告人應補繳第二審裁判費33,5
    76元，尚有未洽。抗告意旨指摘原裁定核定訴訟標的價額不
    當，求為廢棄，非無理由，爰由本院廢棄原裁定，另行核定
    本件訴訟標的之價額如主文所示。
三、結論：本件抗告為有理由，依民事訴訟法第436 條之1 第3
    項、第492 條、第95條、第78條，裁定如主文。
中    華    民    國    99    年    8     月    11    日
                  民事庭審判長法  官  宋國鎮
                              法  官  王炳人
                              法  官  楊中琪
以上正本係照原本作成。
本裁定除以適用法規顯有錯誤為理由並經本院許可外，不得再抗
告。如提起再抗告，應於收受後10日內委任律師為代理人向本院
提出再抗告狀，並繳納再抗告費新台幣1,000 元。本院之許可以
原裁定所涉及之法律見解具有原則上重要性者為限。
                              書記官  李曉君
中    華    民    國    99    年    8     月    11    日

司法院資訊處製作；財團法人民間司法改革基金會備份。
